臺中高等行政法院判決
　　　　　　　　　　　　　　　　九十五年度訴字第七○七號
　　　　　　　　　　　　　　　.
原　　　告　甲○○○
訴訟代理人　丙○○
被　　　告　財政部臺灣省中區國稅局
代　表　人　乙○○
訴訟代理人　丁○○
上列當事人間因營利事業所得稅事件，原告不服財政部中華民國
九十五年九月廿八日台財訴字第○九五○○四四九四○○號訴願
決定，提起行政訴訟。本院判決如下︰
    主  文
原告之訴駁回。
訴訟費用由原告負擔。
    事  實
甲、事實概要：緣第三人香港商達昇製鞋有限公司台灣分公司民
    國九十二年度營利事業所得稅結算申報，列報營業收入淨額
    新台幣（下同）九六、七四○、三七一元，經被告所屬台中
    市分局以其未依規定提示各項成本分析表等相關資料供查，
    按該業同業利潤標準毛利率百分之二十核算營業毛利一九、
    三四八、○七四元，減除營業費用及損失總額一○、九三二
    、九三二元，核算營業淨利七、七三九、二二九元，復依營
    利事業所得稅查核準則第六條第一項但書規定，核定營業淨
    利七、七三九、二二九元，加計非營業收入總額三、九八二
    元，核定全年所得額七、七四三、二一一元，應補徵稅額一
    、九二五、四○六元。原告不服，以自己名義循序提起復查
    及訴願，均因程序不合而遭駁回。原告仍不服，遂提起本件
    行政訴訟。
乙、兩造聲明：
一、原告聲明求為判決：復查決定及訴願決定均撤銷。
二、被告聲明求為判決：原告之訴駁回。
丙、兩造之陳述：
壹、原告起訴意旨略以：本件繳款書所載之納稅義務人為香港商
    達昇製鞋有限公司台灣分公司（下稱達昇公司），其係公司
    組織之法人，具有獨立人格，與法人代表人之自然人，係個
    別之權利義務主體。惟被告竟以自然人名義課徵營利事業所
    得稅，主體顯非適格，則本件原處分及復查決定均應撤銷。
    又原告已於九十二年九月十五日遭達昇公司總公司解職且派
    人移交，其並將公司印章、負責人私章取走，是原告從此不
    代表達昇公司行使任務。本件訴願決定竟認訴願程序應由法
    人名義提起，顯有違誤。
貳、被告答辯意旨略以：按達昇公司向經濟部商業司申請外國公
    司分公司設立登記表記載原告為達昇公司董事及經理人，且
    為中華民國境內訴訟及非訴訟代理人。原告雖主張九十二年
    九月十五日已移交等語，惟公司登記及營業登記均無代表人
    、負責人變更登記資料，原告僅憑一紙「嚴正聲明」影印本
    ，即稱非分公司負責人，尚難採據。又本件繳款書所載之納
    稅義務人為達昇公司，係公司組織之法人，具有獨立人格，
    其與法人代表人之自然人，係個別之權利義務主體，則原告
    以自然人名義申請復查、提起訴願及訴訟，主體顯非適格，
    程序自有不合，原告如欲行使權利，應以公司名義為之，始
    符法制。
    理  由
一、按「法人為法律上之獨立人格者，其與為法人代表人之自然
    人，係各別之權利義務主體，不容混為一談。」、「欠缺當
    事人適格、權益保護必要之要件，應以判決駁回之。」最高
    行政法院五十年度判字第一一○號判例及九十年六月十九日
    九十年六月份庭長法官聯席會議決議參照。又「人民因中央
    或地方機關之違法行政處分，認為損害其權利或法律上利益
    ，經依訴願法提起訴願而不服其決定，或提起訴願逾三個月
    不為決定，或延長訴願決定期間逾二個月不為決定者，得向
    高等行政法院提起撤銷訴訟。」行政訴訟法第四條第一項定
    有明文。
二、次按「納稅義務人對於核定稅捐之處分如有不服，應依規定
    格式，敘明理由，連同證明文件，依左列規定，申請復查：
    一依核定稅額通知書所載有應納稅額或應補徵稅額者，應於
    繳款書送達後，於繳納期間屆滿翌日起算三十日內，申請復
    查。」、「前項復查申請書應載明左列事項，由申請人簽名
    或蓋章：一申請人．．．如係法人．．．，其名稱、事務所
    或營業所及管理人或代表人之姓名、出生年月日、性別、住
    、居所。有代理人者，其姓名、出生年月日、性別、身分證
    明文件字號、住、居所及代理人證明文件。」分別為稅捐稽
    徵法第三十五條第一項第一款及同法施行細則第十一條第二
    項第一款明定。又「本法所稱之當事人如下：．．．二行政
    機關所為行政處分之相對人。」行政程序法第二十條第二款
    亦有明文。
三、本件第三人香港商達昇製鞋有限公司台灣分公司九十二年度
    營利事業所得稅結算申報，列報營業收入淨額九六、七四○
    、三七一元，經被告所屬台中市分局以其未依規定提示各項
    成本分析表等相關資料供查，按該業同業利潤標準毛利率百
    分之二十核算營業毛利一九、三四八、○七四元，減除營業
    費用及損失總額一○、九三二、九三二元，核算營業淨利七
    、七三九、二二九元，復依營利事業所得稅查核準則第六條
    第一項但書之規定，核定營業淨利七、七三九、二二九元，
    加計非營業收入總額三、九八二元，核定全年所得額七、七
    四三、二一一元，應補徵稅額一、九二五、四○六元。原告
    不服，以自己名義循序提起復查及訴願，均因程序不合而遭
    駁回。原告仍不服，遂提起本件行政訴訟。
四、經查，本件被告之營利事業所得稅核定稅額繳款書之納稅義
    務人係香港商達昇製鞋有限公司台灣分公司，原告為該公司
    負責人，惟原告並非納稅義務人，其僅因為該公司負責人，
    被告對該公司之繳款書，依行政程序法第六十九條第二項之
    規定，對於法人送達之文書，應向其代表人即原告送達（原
    處分卷九一至九二頁），並無不合。另原告不服，向被告申
    請復查，係以其已非該公司代表人，被告不應對其送達該繳
    款書為事由（同卷八三頁），而非對被告核定該公司之營利
    事業所得稅額不服。又本件繳款書之受處分人係香港商達昇
    製鞋有限公司台灣分公司，原告僅為該公司代表人，與該公
    司為不同之人格，係各別之權利義務主體，原告關於本件被
    告課稅處分，亦非法律上之利害關係人，不屬訴願法第十八
    條所規定之適格當事人，其遽行提起訴願，於法有間，訴願
    決定予以不受理，並無不合。乃原告復提起本件行政訴訟，
    自屬原告當事人不適格，應依首揭說明，以判決駁回之。
據上論結，本件原告之訴為無理由，依行政訴訟法第一百九十五
條第一項後段、第九十八條第三項前段，判決如主文。
中    華    民    國    96    年     1    月    17    日
                  第四庭審判長法  官　沈  應  南
                              法  官　許  金  釵
                              法  官　許  武  峰
以上正本證明與原本無異。
如不服本判決，應於判決送達後20日內向本院提出上訴書狀，其
未表明上訴理由者，應於提起上訴後20日內向本院提出上訴理由
書（須依對造人數附具繕本）；如於本判決宣示或公告後送達前
提起上訴者，應於判決送達後20日內補提上訴理由書（須附繕本
）。未表明上訴理由者，逕以裁定駁回。
提起上訴應預繳送達用雙掛號郵票390元（34元及5元郵票各10份
)。
中    華    民    國    96    年     1    月    21    日
　　                          書記官　陳  鼎  鈞
